【裁判字號】    95,交簡上,9
【裁判日期】    950522
【裁判案由】    過失傷害
【裁判全文】
臺灣宜蘭地方法院刑事判決             95年度交簡上字第9號
上  訴  人
即  被  告  乙○○
選任辯護人  趙福律師
上列上訴人即被告因過失傷害案件，不服本院羅東簡易庭於中華
民國95年2月7日所為94年度羅交簡字第109號第一審判決（聲請
簡易判決處刑案號：94年度偵字第2671號）提起上訴，本院管轄
第二審之合議庭判決如下：
    主  文
原判決撤銷。
乙○○因過失傷害人，累犯，處拘役伍拾日，如易科罰金，以參
佰元折算壹日。
    事  實
一、乙○○前因施用毒品案件，經本院於民國91年10月21日以91
    年度易字第320號判處有期徒刑6月確定，於92年8月25日易
    科罰金執行完畢。竟仍未警惕，於94年1月12日下午，無照
    騎乘車號AM2-933號之重型機車，沿宜蘭縣五結鄉○○路○段
    由西往東方向行駛，於同日下午6時55分許，途經中山路1段
    、親河路2段、協和中路丁字交岔路口欲左轉彎協和中路時
    ，本應注意左轉彎時，應距交岔路口30公尺前顯示方向燈或
    手勢，其行至交岔路口中心處左轉，並不得占用來車道搶先
    左轉，且轉彎車應讓直行車先行，而當時情形雖天候雨，但
    為日間自然光線，路面無缺陷，視距良好無障礙物，並無不
    能注意之情事，竟疏未注意，提前左轉彎，未停讓直行車先
    行，適對向恰有甲○○騎乘車號WUG-870號輕型機車，沿親
    河路2段由東往西方向欲直行至中山路1段時，亦疏未注意車
    前狀況，兩車遂於前揭交岔路口處發生碰撞，致甲○○人車
    倒地，甲○○因此受有胸部挫傷、頭部外傷、頸部挫傷及多
    處擦傷等傷害。乙○○於肇事後，在有偵查犯罪職權之機關
    尚不知何人為肇事者前，向處理員警坦承肇事，自首並接受
    裁判。
二、案經甲○○訴由宜蘭縣警察局羅東分局報告臺灣宜蘭地方法
    院檢察署檢察官偵查聲請簡易判決處刑。
    理  由
一、上揭事實，業據被告乙○○於偵審中到庭坦承不諱，核與告
    訴人甲○○指訴情節大致相符，復有警製道路交通事故現場
    圖、道路交通事故調查表、現場照片12張存卷可佐。又告訴
    人因本件車禍事故受有胸部挫傷、頭部外傷、頸部挫傷及多
    處擦傷之事實，則有財團法人羅許基金會羅東博愛醫院出具
    之診斷證明書1紙在卷可稽，是被告騎乘機車因疏未注意，
    提前左轉彎，未停讓直行車先行，以致撞及由告訴人騎乘之
    機車，顯有過失。且與告訴人所受之傷害結果間具有相當因
    果關係至屬明甚，臺灣省基宜區車輛行車事故鑑定委員會之
    鑑定結果亦同此認定，此有該委員會94年5月16日基宜鑑字
    第0945001120號函附之鑑定意見書1份存卷可查。又告訴人
    雖於本件車禍事故亦同有疏未注意車前狀況之過失行為，惟
    此與被告本件所涉之刑事責任成立與否無涉，自難據以卸免
    其所應負之刑事罪責，附此敘明。綜上，本件被告所犯之過
    失傷害罪行事證應屬明確，犯行洵堪認定，應予依法論科。
二、按汽車行駛至交岔路口，於左轉彎時，應距交岔路口30公尺
    前顯示方向燈或手勢，行至交岔路口中心處左轉，並不得占
    用來車道搶先左轉，又轉彎車應讓直行車先行，道路交通安
    全規則第102條第1項第4、6款業已定有明文。被告騎乘機車
    未依前揭規定以致肇事，顯有過失，核其所為係犯刑法第28
    4條第1項前段之過失傷害罪。被告自91年2月2日起受易處吊
    銷並逕行註銷駕駛執照至92年2月1日止，1年內不得重新考
    領駕駛執照，其後被告亦均未再重新考領駕駛執照等情，為
    被告所自承，並有交通部公路總局臺北區監理所宜蘭監理站
    95年4月25日北監宜字第0950004551號函在卷可稽。按道路
    交通安全規則第50條第1項規定：「汽車駕駛執照為駕駛汽
    車之許可憑證，由駕駛人向公路監理機關申請登記，考驗及
    格後發給之。汽車駕駛人經考驗及格，未領取駕駛執照前，
    不得駕駛汽車。」，另道路交通管理處罰條例第21條第1項
    第4款規定汽車駕駛人，駕駛執照業經吊銷、註銷仍駕駛小
    型車或機器腳踏車應當場禁止其駕駛，則汽車駕駛人於駕駛
    執照遭吊銷、吊扣及註銷期間均不得駕駛車輛，自應認與無
    駕駛執照同，始符合道路交通安全維護之立法意旨。是道路
    交通管理處罰條例第86條第1項所稱之汽車駕駛人「無照駕
    車」，應包括汽車駕駛人遭吊銷、吊扣及註銷期間駕駛汽車
    之情形，應屬甚明。被告因此而致人受傷，仍應依同條例同
    條項之規定加重其刑。另被告有如事實欄所示之犯罪科刑及
    執行情形，此有臺灣高等法院被告前案紀錄表可查，是被告
    於有期徒刑執行完畢5年內再犯有期徒刑以上之本罪，為累
    犯，應依法遞加重其刑。然其於肇事後，在有偵查犯罪職權
    之機關尚不知何人為肇事者前，向處理員警坦承肇事，自首
    並接受裁判，此有卷附警製自首調查報告表1紙可為參佐，
    本件車禍事故確為被告自首，應依刑法第62條前段減輕其刑
    ，並予先遞加後減之。原審以被告犯行明確，依刑事訴訟法
    第449條第1項前段、第3項、刑法第284條第1項前段、第62
    條第1項、第47條、第71條第1項、第41條第1項前段，道路
    交通管理處罰條例第86條第1項，罰金罰鍰提高標準條例第1
    條前段、第2條之規定，並審酌被告之素行、智識程度、犯
    罪手段、所生損害及迄今尚未與告訴人達成和解等一切情狀
    ，量處被告有期徒刑4月，並諭知易科罰金之折算標準，論
    罪科刑固非無見，惟原審未及考酌被告與告訴人於本院由告
    訴人言詞提起刑事附帶民事訴訟後達成和解，並當場付清賠
    償金額，有本院95年度交附民第14號卷宗在卷可參。則被告
    所執請求從輕量刑，即非無理由，應由本院撤銷改判。爰審
    酌被告犯後坦承過失犯行、被告與告訴人間之過失程度、告
    訴人所受傷勢、被告已與告訴人達成和解並賠償告訴人所受
    損害，酌情量處如主文所示之刑，並諭知易科罰金之折算標
    準。
據上論斷，應依刑事訴訟法第369條第1項前段、第364條、第299
條第1項前段，刑法第284條第1項前段、第62條前段、第47條、
第71條第1項、第41條第1項前段，道路交通管理處罰條例第86條
第1項，罰金罰鍰提高標準條例第1條前段、第2條，判決如主文
。
中    華    民    國    95    年    5     月    22    日
                  刑事第四庭審判長法  官  林惠玲
                                  法  官  劉家祥
                                  法  官  郭淑珍
以上正本證明與原本無異。
本件不得上訴。
                                  書記官  林秀麗
中    華    民    國    95    年    5     月    23    日
附錄本案論罪科刑法條全文
刑法第284第1項
因過失傷害人者，處六月以下有期徒刑、拘役或五百元以下罰金
，致重傷者，處一年以下有期徒刑、拘役或五百元以下罰金。


司法院資訊處製作；財團法人民間司法改革基金會備份。
